【裁判字號】    97,上易,548
【裁判日期】    970916
【裁判案由】    損害賠償
【裁判全文】
臺灣高等法院民事判決                 97年度上易字第548號
上  訴  人  戊○○
                      （現於臺北看守所
訴訟代理人  丁○○○
被  上訴人  乙○○
法定代理人  丙○○
            甲○○
上列當事人間請求損害賠償事件，上訴人對於中華民國97年5月
30日臺灣士林地方法院97年度訴字第481號第一審判決提起上訴
，本院於97年9月2日言詞辯論終結，判決如下：
    主  文
上訴駁回。
第二審訴訟費用由上訴人負擔。
    事  實
甲、上訴人方面：
壹、聲明：
一、原判決關於命上訴人給付新台幣（下同）120萬元（即慰撫
    金）本息部分廢棄。
二、上開廢棄部分，駁回被上訴人在第一審之訴。
貳、陳述：與原判決記載者相同。
乙、被上訴人方面：
壹、聲明：上訴駁回。
貳、陳述：除與原判決記載相同者外，補陳略以：
    上訴人之侵權行為致被上訴人人格發展影響重大，被上訴人
    於原審本請求200萬元之精神慰撫金，原審僅判120萬元，實
    已厚待上訴人。
    理  由
一、
(一)、被上訴人主張：緣上訴人係訴外人黃水錦受托照顧之女童（
    92年11月生），上訴人係黃水錦之子之女友。民國96年11月
    7 日下午3時30分許，被上訴人在臺北市南港區○○○路○段
    70 巷21弄15號5樓黃水錦住處房內熟睡之際，上訴人持鐵鎚
    進入被上訴人房內，將房門反鎖，以鐵鎚敲擊被上訴人頭、
    臉部及身體，幸黃水錦聞被上訴人哭聲，迅速取備用鑰匙打
    開房門，搶下上訴人之鐵鎚，被上訴人始倖免於死，惟被上
    訴人仍受有頭部創傷併頭皮撕裂傷（約2 公分）、臉部額頭
    撕裂傷2處（各4公分、2 公分）、右上臂瘀傷、右腹股溝瘀
    傷、臉部及牙齦多處挫傷性瘀血等傷害。上訴人不法侵害被
    上訴人，應負賠償責任。被上訴人受有醫藥費3萬7122 元、
    慰撫金120萬元，合計123萬7122元之損害，爰依侵權行為法
    則，請求上訴人給付123萬7122 元及自起訴狀繕本送達翌日
    （即97年2月2日）起至清償日止，按年息百分之5 計算之利
    息（被上訴人逾上開部分之請求，經原審判決敗訴）。
(二)、上訴人對其於上揭時、地，持鐵鎚敲擊被上訴人頭、臉部及
    身體等多處，致被上訴人受有上述傷害，被上訴人因而支出
    醫藥費3萬7122元等情不爭執。惟辯以原審判決之慰撫金120
    萬元過高，且其患有精神疾病，無資力負擔等語。
(三)、原審就被上訴人上述請求為上訴人敗訴之判決。上訴人就原
    審命其給付慰撫金120萬元本息部分提起上訴。
二、本件兩造不爭執事項如下述：
(一)、被上訴人係92年11月生之幼童。
(二)、上訴人患有精神疾病，於96年11月7 日，在被上訴人保母黃
    水錦家中房間，持鐵鎚敲擊被上訴人頭、臉部及身體等多處
    ，致被上訴人受有上述傷害。
(三)、被上訴人因而支出醫藥費3萬7122元。
三、被上訴人因上訴人本件侵權行為，請求上訴人給付慰撫金12
    0萬元。上訴人則以上開情詞抗辯。茲審酌如下：
(一)、按不法侵害他人之身體、健康、名譽、自由、信用、隱私、
    貞操，或不法侵害其他人格法益而情節重大者，被害人雖非
    財產上之損害，亦得請求賠償相當之金額，民法第195 條第
    1 項定有明文。又慰藉金核給之標準固與財產上損害之計算
    不同，然非不可斟酌雙方身分資力與加害程度，及其他各種
    情形核定相當之數額。
(二)、查被上訴人於本件受侵害之際，尚未滿4 歲，上訴人持鐵鎚
    敲擊被上訴人，頭、臉部及身體等多處，致被上訴人受有上
    述傷害，被上訴人受本件侵害，無論生理、心理俱受嚴重創
    傷，堪認被上訴人精神確受相當痛苦，其請求上訴人給付慰
    撫金自屬有理。本院斟酌被上訴人因本件侵害所受生理、心
    理痛苦及其人格發展因而長遠受影響，及其法定代理人分別
    為公務員及教師，並有不動產、汽車、投資等，具相當資力
    （有綜合所得稅各類所得資料清單、稅務電子閘門財產所得
    調件明細表可按）。上訴人係護專畢業，曾任職於婦產科診
    所，94年度所得共32萬7600元、95年度所得共31萬8058元，
    96 年度所得共5萬9013元（有稅務電子閘門財產所得調件明
    細表、綜合所得稅各類所得資料清單可按），衡諸上訴人之
    學經歷，其精神疾病症狀改善後，應有工作能力，尚非得單
    以其一時一地之失業、精神狀態衡酌其負擔能力等情，認為
    被上訴人請求慰撫金120萬元為適當，應予准許。
四、從而，被上訴人請求上訴人給付慰撫金120萬元及自97年2月
    2 日（起訴狀繕本送達翌日）起至清償日止按年息5%計算之
    利息，為有理由，應予准許。原審就被上訴人上述請求判命
    上訴人如數給付，於法並無不合。上訴意旨指摘原判決上開
    部分不當，求予廢棄改判，為無理由，應予駁回。
五、據上論結，本件上訴為無理由，依民事訴訟法第449條第1項
    、第78條，判決如主文。
中    華    民    國    97    年    9    月    16   日
                    民事第八庭
                        審判長 法  官 劉勝吉
                               法  官 鄭威莉
                               法  官 滕允潔
正本係照原本作成。
不得上訴。
中    華    民    國    97    年    9     月    16    日
                               書記官 黃麗玲


司法院資訊處製作；財團法人民間司法改革基金會備份。
